【裁判字號】    92,交聲,471
【裁判日期】    920728
【裁判案由】    聲明異議
【裁判全文】
臺灣臺中地方法院交通事件裁定                    九十二年度交聲字第四七一號
    原處分機關  交通部公路總局台中區監理所
    異議人即
    受處分人    甲○○
右列受處分人因違反道路交通管理處罰條例案件，對於交通部公路總局台中區監理所
九十二年四月二十五日所為之裁決（中監違字第裁六○─ＧＣ0000000號裁決
書），聲明異議，本院裁定如左：
    主  文
異議駁回。
    理  由
一、原處分機關略以：本案係台中市警察局第三分局舉發受處分人甲○○所有之車號
    Ｚ９─８１１２號自小客車，於九十二年二月二日三時四十分許，在台中市○○
    路與雙十路口處，因「變更車體、引擎加裝橫桿」違規，受處分人於應到案日期
    前提出申訴，經原舉發機關函覆違規屬實，該所遂於九十二年四月二十五日以中
    監違字第裁六○─ＧＣ0000000號裁決書，裁處罰鍰新台幣一千八百元整
    ，並責令驗車，逾期則依裁決書處罰主文規定裁處，於法並無不合等語。
二、本件異議人即受處分人甲○○則以：異議人認原舉發機關九十二年三月二十日中
    分交字第０９２００１６０６５號函覆明顯是為業績而故意誣陷民眾，當初舉發
    員警在開立罰單之際，若依「事實」可直接填寫更換方向盤、車身底盤過低之項
    目，甚至可要求當下扣車為何沒有？為何於九十二年四月十一日的回覆文中指出
    「請就引擎、車身、底盤加以檢驗」，但罰單上明明只寫著「變更車體」、「引
    擎加裝橫桿」，為何所指與事實不符？且台中監理所於九十二年三月二十六日中
    監字第０９２００１２２６７號函中明白指出於「引擎加裝橫桿」乙節係車主於
    引擎室增加設備，難謂變更重要設備，應屬違反道路交通管理處罰條例第十六條
    第一項第二款規定，惟如有「影響安全者」，始有處罰之依據等語，故請求監理
    所及原舉發單位說明異議人之（一）車身加裝引擎室橫桿，有何處讓車身剛性安
    全降低之說、（二）車身降低，即重心降低應有使車輛行駛時更於穩定之原理，
    更何況本車車身離地面處尚有十五公分高，而車身高度的標準何在？又本件舉發
    員警並未以錄影方式證明異議人有飆車的事實，懇請法官明察，還給市民一份清
    白，爰聲明異議云云。
三、按汽車車身、引擎、底盤等重要設備變更或調換，或因交通事故遭受重大損壞修
    復後，不申請公路主管機關施行臨時檢驗而行駛者，處汽車所有人六百元以上一
    千二百元以下罰鍰（折合新台幣一千八百元以上三千六百元以下），並責令其檢
    驗，道路交通管理處罰條例第十八條定有明文。經查：本件受處分人甲○○所有
    之車號Ｚ９─８１１２號自小客車，於九十二年二月二日三時四十分許，由呂佰
    璁駕駛，在台中市○○路與雙十路口處，為台中市警察局第三分局員警舉發因「
    變更車體、引擎加裝橫桿」違規，並掣開舉發通知單舉發等情，有前揭舉發通知
    單一紙、舉發採證相片二幀及原舉發機關即台中市警察局第三分局九十二年四月
    一日中分三交字第０９２００１７６０９號函指稱「查案內Ｚ９─８１１２號自
    小客車於九十二年二月二日三時四十分，在本市○○路與雙十路口因本分局防治
    飆車勤務攔查，經核對該車行照、檢視引擎（加裝橫桿）、車身（改裝方向盤）
    、底盤（車體極低）」等在卷可稽。雖異議人辯稱伊於「引擎加裝橫桿」係於引
    擎室增加設備，難謂變更重要設備，應屬違反道路交通管理處罰條例第十六條第
    一項第二款規定，惟如有「影響安全者」，始有處罰之依據云云，並以台中監理
    所於九十二年三月二十六日中監字第０９２００１２２６７號函說明為據，惟該
    函僅係針對車輛於「引擎加裝橫桿」部分指稱難謂變更重要設備，應屬違反道路
    交通管理處罰條例第十六條第一項第二款規定，惟如有「影響安全者」，始有處
    罰之依據等語，並未說明本件異議人於車身及底盤部分所為改裝之其他違規情事
    ，而舉發員警於舉發單之違規事實欄填寫之違規事實有「變更車體」及「引擎加
    裝橫桿」二項，故縱異議人及監理機關認「引擎加裝橫桿」乙節非屬道路交通管
    理處罰條例第十八條所處罰之範圍，然異議人將車身以俗稱「大包」方式變更原
    車底盤高度，將底盤降低、變更方向盤為跑車式快拆方向盤等即屬「變更車體」
    所涵蓋範圍，此等事實異議人亦於聲明異議狀自承確有變更車身底盤高度至離地
    十五公分可知。故原舉發機關以道路交通管理處罰條例第十八條舉發並無違誤，
    是異議人於前揭時、地違規事實，可以認定。從而，受處分人既有前揭違規行為
    ，原處分機關據以援引上開規定，裁處受處分人罰鍰新台幣一千八百元，並責令
    驗車，逾期則依裁決書處罰主文規定裁處，並無不當。本件異議為無理由，應予
    駁回。
四、據上論斷，應依道路交通管理處罰條例第八十七條第二項、道路交通案件處理辦
    法第十九條，裁定如主文。
中      華      民      國    九十二    年      七      月   廿八       日
                                        臺灣臺中地方法院交通法庭
                                            法  官  王  靜  秋
右正本證明與原本無異。
如不服本裁定應於送達後五日內向本院提出抗告狀。
                書記官
中      華      民      國    九十二    年    七     月   二十八       日


司法院資訊處製作；財團法人民間司法改革基金會備份。
